臺灣臺北地方法院小額民事判決
111年度北小字第692號
原      告  洪于禾  

被      告  陳韋志  
上列當事人間請求損害賠償事件，於中華民國111年3月11日言詞
辯論終結，本院判決如下︰
    主      文
被告應給付原告新臺幣伍仟元，及自民國一百一十年十二月十八
日起至清償日止，按週年利率百分之五計算之利息。
原告其餘之訴駁回。
訴訟費用新臺幣壹仟元，由被告負擔新臺幣伍拾元；餘由原告負
擔。
本判決第一項得假執行。但被告如以新臺幣伍仟元為原告預供擔
保，得免為假執行。
原告其餘假執行之聲請駁回。
    事實及理由
一、原告主張：原告與被告於民國110年8月26日時因被告對原告
    比中指及罵娘娘腔，於110年12月6日早上10時30分於本院開
    庭（110年度北小字第4398號），被告開庭當日未將其答辯
    狀（下稱系爭答辯狀）寄送給原告，於是開庭之通譯將被告
    簽辯狀影印並將影本拿給原告，被告於系爭書狀中第8點誹
    謗原告「一而再好興訟事次次不斷挑撥激人，好見他人權益
    受損（參見附圖4）」，且附圖4清楚指明「訟棍」，足以詆
    毁原告名譽，爰依法提起本件訴訟等語。並聲明：被告應給
    付原告10萬元，及自訴狀繕本送達被告翌日起至清償日止，
    按週年利率5%計算之利息，並願供擔保請准宣告假執行。
二、被告則以：於系爭書狀第66行詳明「本人非對原告做人設判
    斷」，顯已闡明非指原告，於後述也解釋係不願見到司法資
    源遭到濫用，才引用我國國家教育部解釋，旨在心疼庭上案
    牘勞形，若遇為從中取利而挑唆訟事之人，多受積累，豈不
    委屈，也侵占了欲求取公正調解糾紛的良民擁有之權利。且
    系爭書狀僅交付於該庭，未有轉交其他人也未交付原告，字
    字句句為對庭上之言，其中言語皆非為對原告所訴，若有所
    誤會，係原告以詞害意等語，資為抗辯。並聲明：㈠原告之
    訴駁回。㈡如受不利判決，願供擔保請准宣告免為假執行。
三、原告主張被告於系爭書狀中記載「一而再好興訟事次次不斷
    挑撥激人，好見他人權益受損（參見附圖4）」，且附圖4指
    明「訟棍」意思等情，業據其提出系爭書狀影本在卷可稽（
    見本院卷第13至18頁），且為被告所不爭執，原告主張之前
    揭事實，堪認為真實。惟原告主張被告侵害其名譽權，應負
    損害賠償責任乙節，則為被告所否認，並以前詞置辯。是本
    件應審酌者為：被告所載系爭言論及所述內容是否有侵害原
    告之名譽權？原告之請求是否有理由？經查：
　㈠按因故意或過失，不法侵害他人之權利者，負損害賠償責任
　　；不法侵害他人之名譽，被害人雖非財產上之損害，亦得請
    求賠償相當之金額，民法第184條第1項前段、第195條第1項
    前段分別定有明文。又名譽有無受損害，應以社會上對個人
    評價是否貶損作為判斷之依據，苟其行為足以使他人在社會
    上之評價受到貶損，不論其為故意或過失，均可構成侵權行
    為，其行為不以廣佈於社會為必要，僅使第三人知悉其事，
　　亦足當之（最高法院90年台上字第646號判決意旨參照）。
　　次按大法官釋字第509號解釋闡釋人民之言論自由基本權利
    應受最大限度之維護，但為兼顧對個人名譽、隱私及公共利
    益之保護，法律得對言論自由依其傳播方式為合理之限制。
　　刑法第310條第1項及第2項之誹謗罪係保護個人法益而設，
    同條第3項前段、同法第311條第3款規定係對言論內容與事
    實相符，及適當評論公共事務者予以保障，旨在衡平憲法所
    保障之言論自由與名譽、隱私等基本人權而為規範性之解釋
　　，即屬因基本權衝突所為具有憲法意涵之法律原則，則為維
    護法律秩序之整體性，就違法性價值判斷上趨於一致，在民
    事責任之認定上，亦應考量上開解釋所揭櫫之概念及刑法第
    310條第3項、第311條除外規定，作為侵害名譽權、隱私權
    行為阻卻不法事由之判斷準據。另按以善意發表言論，而有
    因自衛、自辯或保護合法之利益者，不罰，刑法第311條第1
    款亦有明定，此係法律就妨害名譽罪特設之阻卻違法事由，
    目的即在維護善意發表意見之自由，對於名譽權侵害是否應
    負損害賠償責任之認定亦應適用。又訴訟權為憲法所保障之
    權利，而當事人於訴訟程序中，故意就與本案爭訟無關之事
    實，虛構陳述詆譭他人之事實，侵害他人之名譽，雖為法之
    不許，然若當事人為保衛權利及其他合法利益、自我辯白等
    必要，就訴訟事件之爭點而提出有一定程度關聯之陳述而為
    攻擊防禦，非就與爭點毫無關聯之情事恁意指摘，應認未逾
    行使正當訴訟攻防之合理範圍者，符合刑法第311條所謂「
　　自衛、自辯或保護合法利益」之免責範圍。是以，訴訟當事
    人於訴訟程序進行中提出之主張或抗辯，影響他人之名譽時
　　，其有無阻卻違法之情事、是否構成侵權行為，應以其是否
    就爭訟相關事實，為自衛、自辯或保護合法利益之必要而提
    出有關聯之陳述為斷。
  ㈡經查，被告於系爭書狀中記載「一而再好興訟事次次不斷挑
    撥激人，好見他人權益受損（參見附圖4）」，且附圖4指明
    「訟棍」意思等情，已如前述，而漢典「訟棍」詞語的解譯
    為挑唆訟事，從中取利的人，可見為負面評價之詞，而系爭
    書狀附於本院110年度北小字第4398號卷內，亦足使特定多
    數人得以共見共聞，又原告於本院110年度北小字第4398號
    案件係就遭被告按喇叭及比中指及對原告說娘娘腔等事由而
    向被告求償10萬元，則被告於該案指述與該侵權行為事件無
    何關連之「訟棍」，且系爭書狀供特定之多數人閱覽、見聞
　　，就一般社會通念，其行為足以貶抑原告之人格及社會評價
　　，因此造成原告之名譽受到一定程度之損害，且已逾行使正
    當訴訟攻防之合理範圍，自為侵害原告名譽權之行為，是原
    告據此請求被告負侵權行為損害賠償責任，應屬有據。
  ㈢又按慰撫金之賠償，其核給之標準固與財產上損害之計算不
    同，然非不可斟酌雙方身分資力與加害程度，核定相當之數
    額，最高法院51年台上字第223 號判決意旨可參。經查，本
    件被告上開行為，不法侵害原告之人格法益，使原告精神受
    有痛苦，原告自得請求被告賠償其所受非財產上之損害。本
    院審酌被告行為侵害之嚴重性及原告精神上所受痛苦程度，
    又原告為碩士畢業，目前為生技業負責研發業務；被告則為
    大學肄業，目前為自由業，接打工案件，此據兩造陳述在卷
    （見本院卷第81-82頁），另參酌兩造稅務電子閘門財產所
    得調件明細表（因屬個人隱私，僅予參酌，爰不予揭露）所
    示財務狀況等一切情狀，認原告請求被告賠償精神慰撫金10
    萬元，尚屬過高，本院認應以5,000元為適當，逾此部分之
    請求，實屬無據。
四、從而，原告依侵權行為之法律關係，請求被告給付5,000元
　　，及自起訴狀繕本送達翌日即110年12月18日起至清償日止
　　，按年息5%計算之利息，為有理由，應予准許。逾此範圍之
    其餘請求，則為無理由，應予駁回。
五、本件事證已臻明確，兩造其餘之攻擊或防禦方法及未經援用
    之證據，經本院斟酌後，認為均不足以影響本判決之結果，
    爰不逐一詳予論駁，併予敘明。　　　　　　　　
六、本件原告勝訴部分，係就民事訴訟法第436 條之8 適用小額
    訴訟程序所為被告敗訴之判決，依同法第436 條之20規定，
    應依職權宣告假執行。又被告陳明願供擔保聲請宣告免為假
    執行，核無不合，爰酌定相當之擔保金額併宣告之。至原告
    敗訴部分，其假執行之聲請即失所附麗，應併予駁回。　　
七、訴訟費用負擔之依據：民事訴訟法第78條。按適用小額訴訟
    程序事件法院為訴訟費用之裁判時，應確定其費用額，民事
    訴訟法第436 之19定有明文，爰依後附計算書確定本件訴訟
    費用額如主文第2 項所示金額。
中　　華　　民　　國　　111 　年　　3 　　月　　25　　日
　　　　　　　       臺北簡易庭　
　　　　　　　　　            法　    官　郭美杏
以上正本係照原本作成。
如不服本判決，須以違背法令為理由，應於判決送達後20日內向
本庭（臺北市○○○路0 段000 巷0 號）提出上訴狀。（須按他
造當事人之人數附繕本）。如委任律師提起上訴者，應一併繳納
上訴審裁判費。
中　　華　　民　　國　　111 　年　　3 　　月　　25　　日
            　　　　　　　　　書　記　官  林玗倩
附錄：
一、民事訴訟法第436 條之24第2 項：　　
　　對於小額程序之第一審裁判上訴或抗告，非以其違背法令為
    理由，不得為之。
二、民事訴訟法第436 條之25：　　
　　上訴狀內應記載上訴理由，表明下列各款事項：
    ㈠原判決所違背之法令及其具體內容。
    ㈡依訴訟資料可認為原判決有違背法令之具體事實。
三、民事訴訟法第436 條之32條第2 項：
　　第438 條至第445 條、第448 條至第450 條、第454 條、第
    455 條、第459 條、第462 條、第463 條、第468 條、第46
    9 條第1 款至第5 款、第471 條至第473 條及第475 條第1
    項之規定，於小額事件之上訴程序準用之。
計　　算　　書
項　　　　目             金　額（新臺幣）     　　備　註
第一審裁判費   　 　　   1,000元
合　　　　計　　　       1,000元